【裁判字號】    99,簡,272
【裁判日期】    991129
【裁判案由】    勞保
【裁判全文】
臺北高等行政法院判決
                                       99年度簡字第272號
原      告  吳仁佳
被      告  勞工保險局
代  表  人  陳益民（總經理）
訴訟代理人  陳麗美
            楊淨惠
上列當事人間勞保事件，原告不服行政院勞工委員會中華民國99
年3 月2 日勞訴字第0980029776號訴願決定，提起行政訴訟，本
院判決如下：
    主  文
原告之訴駁回。
訴訟費用由原告負擔。
    事實及理由
一、程序事項：
    本件兩造因勞保所生公法上財產關係涉訟，其標的之金額合
    計為新臺幣（下同）184,800 元，係在40萬元以下，依行政
    訴訟法第229 條第1 項第3 款，應適用簡易程序，本院並依
    同法第233 條第1 項規定，不經言詞辯論，逕行裁判。
二、事實概要：
    原告以濟宏企業有限公司為投保單位，為勞工保險之被保險
    人，以民國（下同）97年4 月13日受有上顎骨骨折、臉部撕
    裂傷傷害，經治療1 年後，症狀固定，於顏面遺存5.5 公分
    線狀痕為由，而於98年5 月14日（被告收文日期）檢據申請
    「顏面顯著醜形」失能給付。案經被告審查，以原告顏面醜
    形未達失能給付標準，乃以98年6 月3 日保給殘字第098604
    15590 號函（下稱原處分）核定所請失能給付不予給付。投
    保單位不服，向原審定機關勞工保險監理委員會申請審議，
    亦經該會於98年9 月16日以98保監審字第2996號審定書審議
    駁回。原告不服，提起訴願，遭駁回後，遂提起本件行政訴
    訟。
三、原告未到庭陳述，據其書狀所載，核其聲明真意為：(一)求為
    判決撤銷原處分、爭議審定及訴願決定；(二)被告並應就原告
    98年5 月14日之申請作成核給失能給付保險金新臺幣（下同
    ）184,800 元之行政處分。並主張如下：
    原告於97年4 月13日即發生事故，依當時勞工保險失能給付
    標準附表第9-2 項規定，所謂「顯著醜形」包括顏面5 公分
    以上之不規則線狀痕。原告手術後於淡水馬偕醫院治療，一
    年後症狀固定，經該院出具原告顏面遺存5.5 公分線狀痕之
    診斷證明，據以申請失能給付，然被告竟依98年1 月1 日新
    修正之勞工保險失能給付標準附表第9-2 項規定，指原告情
    狀不符合新失能給付標準，拒絕給付，此顯有違法律不溯及
    既往原則，應予撤銷。
四、被告聲明求為判決駁回原告之訴，並主張如下：
  (一)依照勞工保險條例第53、54條規定略以，被保險人因普通傷
    病或職業傷病，經治療後，症狀固定，再行治療仍不能期待
    其治療效果，經全民健康保險特約醫院診斷為永久失能，並
    符合失能給付標準規定者，得請領失能給付。又裁處時勞工
    保險失能給付標準附表「頭、臉、頸部醜形」失能審核二規
    定：本項失能須經治療一年以上，始得認定；如經手術，須
    術後一年以上始得認定。失能審核三之（二）規定，「顯著
    醜形」在顏面部係指遺存「直徑5 公分（約雞卵大）以上之
    瘢痕」，或「8 公分以上之線狀痕」，或「不同部分之線狀
    痕合計達12公分以上」，或「直徑3 公分以上之組織凹陷」
    者。
  (二)內政部59年4 月29日臺內社字第355348號函略謂：「殘廢（
    現已修正為失能）給付應依以傷病治療終止，經審定為症狀
    固定之日，或治療1 年以上，經審定為症狀固定永不能復原
    之日為發生保險事故日期。」原告所患於98年5 月14日經診
    斷失能並提出申請失能給付，應適用98年1 月1 日修正施行
    之勞工保險失能給付標準。本案經勞工保險監理委員會特約
    專科醫師審查，依原告所附之彩色照片顯示，並不符直徑5
    公分之瘢痕或8 公分以上之線狀痕。據此，原告顏面部遺存
    5.5 公分之線狀痕，不符前揭請領規定，被告核定所請失能
    給付不予給付，應無不當。
五、本院判斷如下：
  (一)按勞工保險條例第19條第1 項規定：「被保險人於保險效力
    開始後停止前，發生保險事故者，被保險人或受益人得依本
    條例規定，請領保險給付。」第53條規定：「被保險人遭遇
    普通傷害或罹患普通疾病，經治療後，症狀固定，再行治療
    仍不能期待其治療效果，經保險人自設或特約醫院診斷為永
    久失能，並符合失能給付標準規定者，得按其平均月投保薪
    資，依規定之給付標準，請領失能補助費。……」第54條之
    1 第1 項規定：「前2 條失能種類、狀態、等級、給付額度
    、開具診斷書醫療機構層級及審核基準等事項之標準，由中
    央主管機關定之。」依上開法文授權，行政院勞工委員會制
    定勞工保險失能給付標準，其中，第2 條第9 款規定：「失
    能種類如下：一、……九、頭、臉、頸。十、……」第3 條
    規定：「前條所定失能種類之狀態、等級、審核基準及開具
    診斷書醫療機構層級如附表。」勞工保險失能給付標準附表
    第9-2 項則規定「男性被保險人頭部、顏面部或頸部受損壞
    致遺存顯著醜形者。」為第2 等級。又該「頭、臉、頸部醜
    形」失能審核二規定：「本項失能須經治療一年以上，始得
    認定；如經手術，須術後一年以上始得認定。」及失能審核
    三之（二）規定：「『顯著醜形』在顏面部係指遺存直徑五
    公分（約雞卵大）以上之瘢痕，或8 公分以上之線狀痕，或
    不同部分之線狀痕合計達12公分以上，或直徑3 公分以上之
    組織凹陷者。」核上開失能給付標準及附表之制定均無逾母
    法授權，自值援用。
  (二)經查，原告以濟宏企業有限公司為投保單位，為勞工保險之
    被保險人，以97年4 月13日受有上顎骨骨折、臉部撕裂傷傷
    害，經治療1 年後，症狀固定，於顏面遺存5.5 公分線狀痕
    ，而於98年5 月14日檢據申請「顏面顯著醜形」失能給付等
    情，為兩造所不爭執，並有勞工保險失能給付申請書及給付
    收據、失能給付受理編審清單、馬偕紀念醫院出具之勞工保
    險失能診斷書（附原告顏面彩色照片）等件影本在卷可稽。
    據上開診斷書所載：「傷病名稱：上顎骨骨折、臉部撕裂傷
    。治療經過：97年4 月13日入院，97年4 月13日及4 月16日
    全身麻醉下接受臉部撕裂傷縫合及上顎骨骨折復位手術，97
    年4 月28日出院。失能部位：下巴。繪圖標示：5.5 公分之
    撕裂傷。診斷永久失能日期：98年5 月14日」等語，並參酌
    原告顏面彩色照片所示，原告於97年4 月13日受傷，經手術
    治療1 年後，已於98年5 月14日症狀固定，再行治療仍不能
    期待其治療效果，顏面確僅存留有5.5 公分之線狀痕乙節，
    已堪確認。揆諸前揭失能給付標準所示，顏面線狀痕以達8
    公分以上者，始屬『顯著醜形』，原告顏面僅存留5.5 公分
    之線狀痕，並未達8 公分以上，顯然未達顏面顯著醜形之失
    能給付標準。
  (三)原告雖主張其事故發生日期為97年4 月13日，自應適用當時
    之勞工保險失能給付標準附表第9-2 項規定，顯著醜形包括
    顏面5 公分以上之不規則線狀痕云云。惟勞工保險條例所謂
    之保險事故因生育給付、傷病給付、醫療給付、失能給付或
    死亡給付有所不同，而失能給付之保險事故，依勞工保險條
    例第53條、第54條所示，係指被保險人遭遇傷害或罹患疾病
    ，經治療後，症狀固定，再行治療仍不能期待其治療效果者
    而言，而非造成失能之「傷害或疾病」（此係傷病或醫療給
    付之保險事故），是失能給付保險事故發生時點係以症狀固
    定時為基準，而非造成症狀之傷病發生時為基準，基此，固
    定症狀是否合於失能給付之標準，應以症狀固定時之標準為
    衡量，而非以造成症狀之傷病發生時之標準做判斷。本件失
    能給付之請求，普通傷害事故雖於97年4 月13日發生，但症
    狀係於98年5 月14日固定，業如前述，則失能與否之判定應
    以98年5 月14日當時之標準為據，而非傷害發生時標準，故
    而，原告受傷後，勞工保險失能給付標準於98年1 月1 日修
    正，其中附表第9-2 項關於男性保險人顏面顯著醜形標準，
    線狀痕由5 公分以上提高為8 公分，原告之顏面線狀痕是否
    該當於失能給付標準，本應以98年1 月1 日修正後者為準據
    ，無涉於新舊法比較適用，原告之症狀既未達事故發生時失
    能給付之標準，即屬保險事故不發生，無從給予失能給付；
    此與原告症狀固定後，標準始有修正，涉有法律或事實變更
    之爭議有所不同。原告主張其顏面疤痕是否失能之判斷，應
    援引98年1 月1 日修正前之標準，又指被告處分有違法律不
    溯及既往原則云云，顯係誤解法令，不足為採。
六、綜上，被告援引原告症狀固定時之勞工保險失能給付標準表
    ，認其顏面疤痕未達顯著醜形之認定標準，原處分核定不予
    失能給付，洵無違誤，爭議審定、訴願決定遞予維持，俱無
    不合，原告徒執前詞請求撤銷，並請求判命被告作成核予失
    能給付之之處分，均無理由，應予駁回。
據上論結，本件原告之訴為無理由，依行政訴訟法第98條第1項
前段，判決如主文。
中    華    民    國    99    年    11    月    29    日
                    臺北高等行政法院第一庭
                                    法  官  楊得君
上為正本係照原本作成。
本件以訴訟事件所涉及之法律見解具有原則性者為限，始得於本
判決送達後20日內向本院提出上訴狀並表明上訴理由，如已於本
判決宣示後送達前提起上訴者，應於判決送達後20日內補具上訴
理由（均按他造人數附繕本），且經最高行政法院許可後方得上
訴。
中    華    民    國    99    年    11    月    29    日
                                    書記官  徐子嵐

司法院資訊處製作；財團法人民間司法改革基金會備份。
